臺灣桃園地方法院刑事判決　　　　　　　　　　　　　九十年度易字第一八七號
　　公　訴　人　臺灣桃園地方法院檢察署檢察官
　　被　　　告　甲○○
　　　　　　　　乙○○
　　　　　　　　丙○○
右列被告因賭博等案件，經檢察官提起公訴（八十九年度偵字第一六三一九號），本
院判決如左：
        主  文
甲○○被訴普通賭博罪部分公訴不受理，被訴恐嚇部分無罪。
乙○○無罪。
丙○○連續意圖營利，聚眾賭博，處有期徒刑肆月，如易科罰金以參佰元折算壹日。
        事  實
一、丙○○基於意圖營利之概括犯意，自民國八十九年九月間起至同年十月十九日止
    ，在公眾得出入之桃園縣桃園市○○里○○鄰○○○路七一之一號之住處，自任
    組頭，主持俗稱「六合彩」之賭博，並連續提供該處為賭博場所，先後多次供不
    特定之人前往簽選。其賭博方式為組頭設置○一至四十七共四十七個號碼以供參
    與賭博之人簽選，參與賭博者每簽選一組二個號碼（俗稱二星）、或一組三個號
    碼（俗稱三星）、或一組四個號碼（俗稱四星）均為新台幣（下同）八十元，用
    以核對每星期二、四當期之香港六合彩開獎之六個號碼，決定勝負，如簽中二星
    者，每組可得五千元，簽中三星者，每組可得五萬元，簽中四星，每組可得六十
    二萬元，未簽中者，賭資則均歸由組頭贏得。嗣因甲○○於八十九年十月十九日
    下午五時卅分許，至丙○○前開住處簽注三星廿支、四星十支，並於該日開獎後
    之晚間七時卅分許，又至丙○○前開住處堅稱其簽注之號碼中三星八支、四星二
    支，共可領得一百六十五萬六千元之彩金，丙○○認甲○○持以兌獎之簽單已遭
    竄改，其中有詐，且亦畏懼甲○○以強暴、脅迫手段討債，遂在警方發覺前開事
    實前，向警方自首，請求處理，而接受裁判。
二、案經丙○○向桃園縣警察局自首，由該局移送臺灣桃園地方法院檢察署檢察官偵
    查起訴。
        理  由
甲、被告丙○○部分：
一、訊據被告丙○○對於右開事實坦承不諱，本案共同被告甲○○亦於警訊、偵訊、
    審理時供稱曾至被告丙○○家中簽賭二、三次，並有其於八十九年十月十二日、
    同年月十九日向被告丙○○簽注之估價單各一紙在卷可憑，證人即被告丙○○之
    夫林銘聰亦向本院證稱被告丙○○於八十九年十月十九日確有讓被告甲○○下注
    等語，可見被告丙○○之自白確與真實相符，其右開犯行足堪認定。末以，被告
    丙○○於犯罪未被司法、警察機關發覺前，即主動向警方報告，請求處理其與被
    告甲○○間之糾紛，此亦有警方之偵查卷可憑，是被告丙○○自首之事實甚明，
    併此敘明。
二、核被告丙○○所為，係犯刑法第二百六十八條前段之圖利供給賭博場所罪及後段
    之圖利聚眾賭博罪及刑法第二百六十六條第一項前段之普通賭博罪。被告丙○○
    於各該期香港政府六合彩開獎前之接續行為中多次供給賭博場所及聚眾賭博及與
    賭客對賭，均係基於一個賭博犯意之決定，達成其同一犯罪之各個舉動，應屬法
    律概念之一行為，其一行為而觸犯上述三罪名，應依想像競合犯之例，從較重之
    意圖營利聚眾賭博罪處斷。被告丙○○先後經營多期六合彩，時間密接，所犯係
    構成要件相同之罪名，顯係基於概括犯意為之，應依連續犯論以一罪，並依法加
    重其刑。被告丙○○犯後自首，應依刑法第六十二條前段之規定，減輕其刑，並
    先加而後減。爰審酌被告丙○○經營六合樂賭博，危害社會經濟秩序，敗壞社會
    善良風俗，其經營之期間，所圖得之利益，其犯後已知悔悟等一切情狀，量處如
    主文所示之刑。末按被告丙○○行為後，刑法第四十一條於九十年一月十日經修
    正公布，並於同年月十二日生效，易科罰金之適用範圍擴大為最重本刑五年以下
    有期徒刑之罪，並明定併合處罰之數罪，如各罪均得易科罰金者，其應執行之刑
    逾六月時，亦得適用之，比較新舊法之結果，以裁判時即修正後之刑法第四十一
    條第一項前段對被告丙○○較為有利，爰依刑法第二條第一項前段規定適用裁判
    時之法律，就被告丙○○所宣告之刑，諭知易科罰金之折算標準。
乙、被告甲○○、乙○○部分：
一、公訴意旨略以：被告甲○○基於賭博之概括犯意，於民國八十九年九月間及十月
    間二次至丙○○之右開處所簽賭，嗣因甲○○簽中六合彩之金額高達一百六十萬
    元，而丙○○遲遲不付，甲○○乃夥同乙○○至丙○○住處，告以如不給錢即要
    對丙○○不利，致丙○○心生畏懼，迨於八十九年十月十九日十七時三十分許，
    甲○○與乙○○再度至丙○○之右開處所欲取款時，為警當場查獲，因認被告甲○○、乙○○均涉犯刑法第三百零五條之恐嚇罪，被告甲○○另涉犯刑法第二百
    六十六條第一項前段之賭博罪云云。
二、按同一案件已經提起公訴，在同一法院重行起訴者，應諭知不受理之判決，刑事
    訴訟法第三百零三條第二款定有明文；又按犯罪事實應依證據認定之，無證據不
    得推定其犯罪事實，刑事訴訟法第一百五十四條定有明文。又認定不利於被告之
    事實，須依積極證據，苟積極證據不足為不利於被告事實之認定時，即應為有利
    於被告之認定，更不必有何有利之證據，最高法院三十年上字第八一六號著有判
    例可資參照。
三、（一）被告甲○○於本案所涉之刑法第二百六十六條第一項前段之賭博罪部分，
    固經其自白在案，復經共同被告丙○○、乙○○指述屬實，然其於八十八年十月
    九日，在桃園巿中正路一二二七巷二號之「惠爾康ＫＴＶ」包廂內之公共場所與
    其他共犯聚賭，因涉犯刑法第二百六十六條第一項前段之賭博罪，而經臺灣桃園
    地方法院檢察署檢察官於八十九年十一月廿一日以八十九年度偵字第八五六一號
    、第一三六六八號起訴，由本院於同年十二月廿七日以八十九年度易字第三二八
    九號繫屬在案，此有前開號數之起訴書、台灣高等法院被告全國前案紀錄表各一
    紙在卷可稽，被告於右開時、地再犯同一犯罪構成要件之普通賭博罪，與前開已
    繫屬審理中之案件顯係基於概括犯意為之，為連續犯，係屬法律上同一案件，公
    訴人再向本院重行起，自應諭知不受理之判決。（二）經核公訴人認定被告甲○○、乙○○右揭恐嚇犯行，無非係以本案共同被告兼告訴人丙○○之指述、扣案
    簽單三張為其主要論據。訊據被告甲○○固不否認有至被告丙○○住處簽六合彩
    ，然堅決否認有何恐嚇犯行，辯稱：伊於八十九年十月十九日在被告丙○○處簽
    中三星、四星共一百六十五萬六千元之彩金後，於該日晚間找了三、四個朋友第
    一次至丙○○住處告知丙○○伊中獎之事，該次被告乙○○並無陪同前往，第二
    次係於八十九年十月廿一日下午五時卅分許，與乙○○共至丙○○住處索討彩金
    ，丙○○給伊十萬元後，埋伏警方就衝出逮住伊，該二次伊均僅向丙○○索討彩
    金，並無恐嚇丙○○等語；被告乙○○則雖自承有於八十九年十月廿一日下午五
    時卅分許與被告甲○○共至丙○○住處索討甲○○所簽中之彩金，然亦堅決否認
    有何恐嚇犯行，辯稱：伊僅於警方查獲該日與甲○○共至丙○○住處索討彩金，
    且該日伊與甲○○均無出言恐嚇丙○○等語。經查：告訴人在刑事訴訟上之地
    位固屬證人，然告訴人係與案件之被告利害關係相反，以入被告於罪為唯一目的
    ，因之，告訴人之指訴雖非不得據以為認定被告有罪之證據，然除告訴人之指訴
    外，尚應調查其他必要之證據（此不限於直接證據，即間接證據、情況證據亦得
    參酌），以明告訴人之指訴是否確無瑕疵可指，而適於為被告不利之認定，核先
    敘明。次查，被告甲○○於八十九年十月十九日下午五時卅分許，至被告丙○○前開住處簽注三星廿支、四星十支，並於該日開獎後之晚間七時卅分許，又至
    丙○○前開住處堅稱其簽注之號碼中三星八支、四星二支，共可領得一百六十五
    萬六千元之彩金之情，業據被告三人所是認，然丙○○於警訊、本院審理時陳稱
    被告與一不詳之人（非乙○○）於前開時間至伊住處簽注完畢，伊準備送渠二人
    出門，看到甲○○向門外之二個人比畫，叫該二人進來，該二人自稱便衣警察，
    其中一人手持裝有證件之透明膠塑套，將伊押住，進入伊之住處將伊主持六合彩
    之簽注單存根均強行取走，以致於甲○○於簽注開獎當晚持其自認中獎之０三、
    一七、三四、三六、四五之五個號碼之簽單來兌獎時，伊雖知該簽單（即偵卷第
    十八頁之簽單）已經甲○○竄改，但卻無從拿出存根聯加以核對反駁等語。再
    查，本件扣案之簽單除被告甲○○於八十九年十月十九日下午至丙○○住處簽注
    之簽單（即丙○○認為已遭竄改之簽單）一紙外，尚有與其共至丙○○住處簽注
    之另一不詳之自稱王姓男子之簽單一紙，此外，尚有甲○○於八十九年十月十二
    日至丙○○住處簽注之簽單一紙，其中經丙○○認遭竄改之簽單唯甲○○於八十
    九年十月十九日下午至丙○○住處簽注之簽單一紙而已，因之，即便丙○○可提
    供其日常所寫之阿拉伯數字（簽單之號碼係以阿拉伯數字寫成）之字跡，然其對
    照組之可疑簽單亦僅一張而已，其上潦潦數阿拉伯數字，不足以供比對丙○○之
    日常字跡，再加之簽單存根亦已遺失，因之，所謂中獎簽單遭竄改，除丙○○一
    人之說詞外，別無其他根據。丙○○又於本院審理時陳稱被告甲○○、乙○○
    一共至伊住處催討彩金共計四次，「第一次一共來了四個人（包括乙○○、甲○○），之後他們二人又來了三次。他們來的時候說中了一百六十五萬元，但是向
    我催討整數一百六十萬元，並說如果我不給付的話要對我不利。」，後又陳稱伊
    之先生林銘聰亦有在場聽聞被告乙○○、甲○○催討彩金並恐嚇伊之事，本院乃
    隔離偵訊證人林銘聰，其證稱八十九年十月十九日下午陪同甲○○簽注之人不是
    乙○○，而是一個高高胖胖之人、「（問：當天警方來臨檢的情況如何？）甲○○和那個胖胖的人簽完注要走的時候，我的太太要去關鐵門，甲○○就向兩個自
    稱是警察的人說趕快進來，他們進來之後其中一個就拿著手槍比著我，另一隻手
    拿個類似警員證件（證件我沒有看清楚），另外一個人就去搜刮我太太放在桌上
    的簽單（包括空白的簽單），然後他們就說我們簽的數量很小，說我們是小組頭
    ，叫我們以後不要再做這次原諒我們，然後就走了，至於甲○○及那位高高胖胖
    的人引了二個警察來之後就走了。」、「（問：後來甲○○帶著人去你家一共有
    幾次？）我有當場看見聽見的只有八十九年十月十九日當天，因為該日就是開獎
    日，甲○○晚上帶著那個高高胖胖的人來我家，向我太太說他們中了四星，要我
    太太付給他一百六十萬元，我太太看了簽單之後說簽單是他們偽造的，但是甲○○說要我們支付一百六十萬元，否則不會放過我們。」等語，本院訊畢證人林銘
    聰，又訊問丙○○，其乃又陳稱八十九年十月十九日開獎後之當晚，被告甲○○
    去其住處討債時，共有四人進入其住處，被告乙○○於該次則沒有與甲○○一起
    來其住處討債，此與其前陳稱第一次至其住處討債之四人內包括被告乙○○不符
    ，亦與證人林銘聰所稱第一次係甲○○與高高胖胖之人共二人至伊與伊太太住處
    討債不符。丙○○又自承被告甲○○、乙○○於為警查獲日並無恐嚇伊，是之前
    來向伊催討賭債時有對伊恐嚇。綜上所陳，被告乙○○所涉恐嚇犯行，除丙○○
    前後不一致之指訴外，別無他項證據可資證明；而被告甲○○所涉於八十九年十
    月十九日晚間之恐嚇犯行，則雖有丙○○之指訴及證人林銘聰之證詞，然該二人
    之指訴與證詞內容並非相符，已如前述，再本院質諸丙○○「甲○○八十九年十
    月十九日向你討債時說了些什麼話」，其答稱甲○○在離開之前說「我不管，你
    錢給我準備好，我明天會再來」（此亦與證人林銘聰證稱被告甲○○恫稱「支付
    一百六十萬元，否則不會放過你們」之詞大異其趣），然甲○○既與丙○○有前
    開賭債糾紛，若甲○○果真簽中彩金一百六十餘萬，反遭組頭丙○○否認，審諸
    一般人之心態，自會心有不甘，其向丙○○稱「我不管，你錢給我準備好，我明
    天會再來」等語，無非人情之常，並無語帶不利或通知何等惡害，無足認為恐嚇
    他人，至於被告甲○○所涉其他三次之恐嚇犯行，則僅有丙○○一人之前開具有
    瑕疵之指訴，別無其他可資調查之證據以證明丙○○之指訴確與真實相符。此外
    ，復查無其他積極證據，足以證明被告甲○○、乙○○有何公訴人所指恐嚇犯行
    ，該二人之該項犯行尚屬不能證明，衡諸首開法條及判例要旨，自應依法諭知無
    罪之判決。
據上論斷，應依刑事訴訟法第二百九十九條第一項前段、第三百零一條第一項、第三
百零三條第二款，刑法第二條第一項前段、第五十六條、第二百六十六條第一項前段
、第二百六十八條、第五十五條、第六十二條前段、第四十一條第一項前段，罰金罰
鍰提高標準條例第一條前段、第二條，判決如主文。
本案經檢察官鍾雅蘭到庭執行職務
中      華      民      國      九十一    年    三      月      六      日
                                臺灣桃園地方法院刑事第一庭
                                      法  官    曾  雨  明
右正本證明與原本無異。
如不服本判決，應於判決送達後十日內向本院提出上訴狀( 應附繕本 )，上訴於
臺灣高等法院。
                                      書記官    戴  育  萍
中        華        民        國    九十一   年     三    月    十一    日
附論罪科刑依據之法條：
刑法第二百六十六條第一項前段
在公共場所或公眾得出入之場所賭博財物者，處一千元以下罰金，但以供人暫時娛樂
之物為賭博者，不在此限。
刑法第二百六十八條
意圖營利，供給賭博場所或聚眾賭博者，處三年以下有期徒刑，得併科三千元以下罰
金。
